【裁判字號】    85,訴,40
【裁判日期】    890412
【裁判案由】    侵權行為損害賠償
【裁判全文】
臺灣高等法院民事判決  八十五年度訴字第四○號
      原      告  丙○○
                  乙○○
      共      同
      訴訟代理人  吳德讓律師
      被      告  甲○○      .
      訴訟代理人  羅美鈴律師
      複 代理 人  賴彌鼎律師
右當事人間請求侵權行為損害賠償事件，本院判決如左︰
    主  文
被告應給付原告丙○○新臺幣肆拾萬元及自民國八十四年十二月二日起至清償日止按
年息百分之五計算之利息。
被告應給付原告乙○○新臺幣貳拾陸萬伍仟壹佰元及其中新臺幣壹萬伍仟壹佰元部分
自民國八十三年八月五日起、餘新臺幣貳拾伍萬元部分自民國八十四年十二月二日起
均至清償日止按年息百分之五計算之利息。
原告其餘之訴駁回。
訴訟費用由被告負擔二分之一，餘由原告負擔。
原告假執行之聲請駁回。
    事  實
甲、原告方面：
一、聲明：
（一）被告應給付原告丙○○新臺幣 (下同)一百萬元及自民國八十三年七月十三日
      起至給付日止按年利率百分之五計算之利息。
（二）被告應給付原告乙○○（減縮為）九十七萬四千三百元，及其中五十萬元自八
      十三年七月十三日起、餘四十七萬四千三百元自八十三年八月五日起均至清償
      日止按年利率百分之五計算之利息。
（四）原告願供擔保請准宣告假執行。
二、陳述：
（一）被告於八十三年七月十三日凌晨夥同六名不詳姓名男子將在家熟睡中之原告丙
      ○○擄離住處，先予圍毆，繼再毆打，致原告丙○○頭皮破裂，前額、左胸部
      、左眼眶等處瘀血及血腫，其挾持原告丙○○並予連續傷害，以形同「綁票」
      之非法手段，迫使為父即原告乙○○簽立房屋土地買賣契約，並押領印鑑證明
      。被告持有前開以強暴脅迫非法方法迫立之買賣契約，復於八十四年七月十三
      日之後，一再迫交房屋，甚至以殺害全家相恫嚇，使已成驚弓之鳥之原告，為
      免大禍臨頭，乃暫匿居於台中市萬代賓。詎被告於佯為寄發存證信函後，不
      管原告已否收受，竟僱卡車三輛前來原告住處，強將大門及門鎖毀壞，破門入
      屋，將屋內樓上樓下家具物品盡予搬光，並予毀棄，此之事實，於刑事訴訟進
      行中及本院審理中，為被告所是認，原告父子溫馨的家，已盡為被告非法暴行
      所毀滅，因而身心所受痛苦之深，非可言喻。原告丙○○所受身心痛苦至深，
      爰依民法第一百八十四條第一項前段及第一百九十五條第一項前段規定請求命
      賠償慰撫金一百萬元，併請求命賠償原告乙○○慰撫金五十萬元。
（二）被毀棄家俱財物，俱日常生活之必需品，雖其中原有發票者均保存於家中桌櫃
      抽屜內，但已遭被告於搬光家俱並予毀棄時一併棄之，不可能再予找回，況原
      告其時祇顧保命躲匿台中，被告之突於同年八月五日前來毀家舍，殊非原告
      始料所及，衡情自無可能預將原保存之多項家俱物品之發票概予取出，備為被
      告盡予毀棄家俱物品後之證明，今原告祇能憑記憶將受損家俱物品之品牌、價
      格等重予製表附家俱放置室內樓上、樓下之位置平面圖，並將全部財物訴求價
      款，縮減為四十七萬四千三百元。
（三）家俱用品既已全被毀棄，欲期回復，顯無可能，但原告父子必須重建家園，購
      用日常生活最低限度必須使用，根本不能從缺之物品，於今日物價之昂，衡情
      要非被告前於八十五年二月二十九日自認之些微金額所能解決，爰參酌民法第
      二百十五條之規定，請求被告賠償財物方面損害四十七萬四千三百元。
（四）原告丙○○是高中肄業，從事代書工作，經濟狀況很差；乙○○為退伍老兵，
      無受教育，退伍後沒有工作，經濟很差，僅夠糊口。
三證據：提出台灣高等法院刑事判決影本、家俱財物受損明細表、家俱財物樓上樓下
  放置平面圖各一件為證，並聲請傳訊證人閰可強。
乙、被告方面：
一、聲明：原告之訴駁回。
二、陳述：
（一）原告於八十四年六月二十一日桃園地院刑事附帶民事起訴狀所呈財物明細表中
      明列衣物一百套，值三十萬，試問普通一般收入三口之家能有百套衣物，且每
      套平均值三千元以上？高級餐碗四組值一萬元？何種廠牌之吸塵器能值一萬元
      ？其何種門鎖能六把值一萬元？經現場查勘不難發現原告房屋位於眷區，外形
      破舊，內部面積亦屬有限，如何能裝進如此龐大數量之高級家俱，實有違常理
      ？且若能享有如此高級之生活品質，又何必在外欠債倒債而四處躲債？
（二）原告於八十三年十一月八日向桃園地院檢察署所呈財物明細表，與前開所呈財
      物明細表，其內容有極大之出入不同，如鹿角藥酒（原告稱約四萬元）、古董
      酒（原告稱約三萬元）、翡翠項鍊（原告稱約三萬元）、翡翠玉鐲（原告稱約
      三萬元）、冷氣機（原告稱約一萬元）、高級相機（原告稱約二萬元）、門鎖
      六把（原告稱約一萬元），是於八十四年六月二十一日桃園地院刑事附帶民事
      起訴狀才提出的，然上開物品財物價值如此之高，為何於八十三年十一月八日
      桃園地院檢察署所呈財物明細表卻隻字未提？故就上開原告所提二份財物明細
      表相互對照，可明白指出實已失其真實性，且有違經驗法則，殊無可採。顯可
      判斷原告欲以此為方法，達到民事求償大筆金錢以與被告之債權抵銷之目的。
（三）被告與原告乙○○係因房屋買賣關係，請求原告遷讓房屋，然期限屆至，原告
      乙○○並未予以理會，故被告於八十三年八月三日以中壢四支郵局第一四六號
      存證信函催告原告乙○○搬家，惟原告不睬，被告隨即登門造訪原告乙○○關
      於搬家乙事，原告乙○○表示其房屋內物品願以廢棄物處理，故被告於八十三
      年八月五日，請搬家公司搬運屋內物品，為避免日後糾紛，對此些物品均非常
      謹慎，於屋內物品要搬離時，都仔細盤點、清查，並確實詳為記載；倘若依原
      告主張其所受財物損害高達一百零五萬元，自應就其損害事實負舉證之責。
（四）被告空中商專肄業，開唱片行，負債一千多萬元，有兩棟房屋，一間自住，約
      值三百萬元；一間開設唱片行，約值三百萬元。
三、證據：提出本院收狀證、刑事上訴狀、支付命令及支付命令確定證明書、存證信
    函各一份、財物明細表三份為證，並聲請傳訊證人李俊勇、黃坤雲、蔡有嘉及陳
    清科。
丙、本院依職權調閱被告妨害自由等刑事案卷（含台灣桃園地方法院檢察署八十三年
    度偵字第一○三八○號、台灣桃園地方法院八十四年度訴字第六二○號、本院八
    十四年度上訴字第五六三八號、本院八十五年度上更一字第一一九八號、最高法
    院八十八年度台上字第五六三六號案卷）。
    理      由
一、原告起訴主張：被告於民國八十三年七月十三日凌晨三時三十分許夥同六名不詳
    姓名男子，侵入伊桃園縣中壢市○○路○段五九四巷十五號住處，將熟睡中之原
    告丙○○強拉外出，押進不詳車號之小客車內，剝奪其行動自由，予以毆打成傷
    ，再押往同市○○路四十號長鴻汽車借款公司，逼令償還債務，並再至原告家中
    挾持原告乙○○至上址，迫使原告乙○○簽立房屋土地買賣契約，載明以一百八
    十萬元將上開房屋賣予被告，以代償丙○○之債務，並約定同意在八十三年七月
    二十三日遷離上開房屋，復押原告父子至同縣中壢市戶政事務所領取印鑑證明，
    扣下原告乙○○之身分證、印鑑章，俾供辦理過戶手續之用，始釋放原告父子離
    去。嗣被告將該屋以一百四十萬元賣予訴外人楊勝斌，並一再迫交房屋，因原乙
    ○○未如期搬遷，被告乃再於同年八月五日下午無故侵入前開屬原告乙○○之妻
    張金所有供原告乙○○父子及張金居住之房屋，僱用不知情之搬家公司人員將該
    屋內家具物品載運搬離，並以廢棄物處理而毀棄於當地「宵裡」之處，原告溫馨
    的家，已盡為被告非法暴行所毀滅，身心所受痛苦之深，非可言喻。爰依侵權行
    為之法律關係請求被告賠償原告丙○○慰撫金新台幣（下同）一百萬元、原告乙
    ○○慰撫金五十萬元，另依民法第二百十五條規定請求被告賠償原告乙○○前開
    被毀棄財產之損害（減縮為）四十七萬四千三百元，並均加計法定遲延利息等語
    。
    被告則以：原告房屋位於眷區，外形破舊，內部面積亦屬有限，且原告負債累累
    四處躲債，殊無可能有起訴狀所附財物明細表或減縮後所列之財物損失，又伊與
    原告乙○○係因房屋買賣關係，請求原告遷讓房屋，然期限屆至，原告乙○○並
    未予以理會，伊於催告並登門造訪原告乙○○關於搬家之事，原告乙○○表示其
    房屋內物品願以廢棄物處理，故伊於八十三年八月五日請搬家公司搬運屋內物品
    時，為避免日後糾紛，均仔細盤點、清查，並確實詳為記載；倘若依原告主張其
    財物受有損害，自應就其損害事實負舉證之責等語，資為抗辯。
二、原告主張：被告於民國八十三年七月十三日凌晨三時三十分許夥同六名不詳姓名
    男子，侵入伊桃園縣中壢市○○路○段五九四巷十五號住處，將熟睡中之原告丙
    ○○強拉外出，押入不詳車號之小客車內，剝奪其行動自由，並予毆打成傷，再
    押往同市○○路四十號長鴻汽車借款公司，逼令償還債務，並再至原告家中挾持
    原告乙○○至上址，迫使原告乙○○簽立房屋土地買賣契約，載明以一百八十萬
    元將上開房屋賣予被告，以代償丙○○之債務，並約定同意在八十三年七月二十
    三日遷離上開房屋，復押原告父子至同縣中壢市戶政事務所領取印鑑證明，並扣
    下原告乙○○之身分證、印鑑章，俾供辦理過戶手續之用，始釋放原告父子離去
    。嗣被告將該屋以一百四十萬元賣予訴外人楊勝斌，並一再迫交房屋，因原乙○
    ○未如期搬遷，被告乃再於同年八月五日下午無故侵入前開屬原告乙○○之妻張
    金所有供原告乙○○父子及張金居住之房屋，僱用不知情之搬家公司人員將該屋
    內家具物品載運搬離，並以廢棄物處理而毀棄於當地「宵裡」之處等情，業經本
    院依職權調閱上開被告妨害自由等刑事案卷（含台灣桃園地方法院檢察署八十三
    年度偵字第一○三八○號、台灣桃園地方法院八十四年度訴字第六二○號、本院
    八十四年度上訴字第五六三八號、本院八十五年度上更一字第一一九八號、最高
    法院八十八年度台上字第五六三六號案卷）查明屬實，且為被告所不爭，並有本
    院八十五年度上更一字第一一九八號刑事判決、最高法院八十八年度台上字第五
    六三六號刑事判決正本各一件附卷可稽。被告雖辯稱伊於催告原告搬家無效後，
    曾登門造訪原告乙○○關於搬家之事，原告乙○○表示其房屋內物品願以廢棄物
    處理，故伊於八十三年八月五日請搬家公司搬運屋內物品時始予丟棄云云，惟非
    但為原告所否認，且被告亦未舉證以實其說，所辯自非可採，應堪信原告之主張
    為真實。
三、按因故意不法侵害他人之權利者，負損害賠償責任。又不法侵害他人之身体、健
    康、自由者，被害人雖非財產上之損害，亦得請求賠償相當之金額。又不能回復
    原狀或回復原狀顯有重大困難者，應以金錢賠償其損害，民法第一百八十四條第
    一項前段、第一百九十五條第一項前段、第二百十五條分別定有明文。
    本件被告因故意不法侵害原告之權利既經認定，已如上述。則原告依上開規定請
    求被告負損害賠償責任，即屬有據。茲就原告請求賠償之各項金額應否准許，分
    述如左：
（一）原告乙○○主張：伊之家俱用品計有：法國純棉高級藍色西裝一套值八千元、
      日本純棉高級黑色西裝一套值八千元、日本純棉高級藍色西裝一套值六千元、
      日本純棉高級黑色西裝一套值六千元、日本純棉高級藍色西裝一套值一萬元、
      德國小牛皮高級黑色皮衣一件值三千元、德國牛皮高級灰色皮衣一件值四千元
      、日本純棉高級藍色休閒西裝一套值三千元、日本純棉高級淺藍色休閒西裝一
      套值三千元、勤益純棉高級淺灰色休閒西裝一套值四千元、皮爾卡登級淺灰色
      襯衫一件值一千元、皮爾卡登白色襯衫一件值一千元、楓系列高級白色襯衫一
      件值八百元、楓系列高級淺紫色襯衫一件值八百元、高登高級粉紅色襯衫一件
      值一千元、皮爾卡登高級白色襯衫一件值八百元、皮爾卡登高級白色襯衫一件
      值八百元、日本純棉高級淺藍色襯衫一件值一千二百元、卡門高級淺綠色襯衫
      一件值一千元、卡門高級天藍色襯衫一件值一千元、皮爾卡登高級淺藍色毛衣
      一件值一千元、蘭帶高級黑色毛衣一件值一千元、勤益純棉高級粉紅色背心毛
      衣一件值五百元、皮爾卡登高級黑色皮帶一條值一千元、旋風高級藍色小牛皮
      帶一條值八百元、鱷魚牌高級黑色皮帶一條值一千元、沙魚牌高級藍色鹿皮帶
      一條值八百元、義大利真皮高級白色運動鞋一雙值一千五百元、紅螞蟻高級藍
      色運動鞋一雙值一千元、花花公子高級白色運動鞋一雙值一千元、愛迪達高級
      白色運動鞋一雙值一千元、普馬高級淺藍色運動鞋一雙值五百元、法國純棉高
      級紅綠領帶一條值一千元、蘭絲特純棉高級淺藍色領帶一條值八百元、日本純
      棉高級深藍色領帶一條值一千元、法國純棉高級淡紫色領帶一條值一千元、紅
      螞蟻真皮高級黑色皮鞋一雙值一千五百元、鱷魚牌真皮高級黑色皮鞋一雙值一
      千五百元、鱷魚牌高級深土色皮鞋一雙值二千元、紅螞蟻小牛皮高級黑色皮鞋
      一雙值一千五百元、皮爾卡登真皮高級黑色皮鞋一雙值一千五百元、河馬牌高
      級淺灰色皮鞋一雙值一千五百元、日月潭百香商店鹿角加人參藥酒二桶值三萬
      元、三洋牌高級吸塵器組一組值三千元、櫻花牌高級瓦斯爐組一組值三千元、
      三洋牌高級收錄放音機一台值一千五百元、新力牌高級收錄音機一台值二千元
      、日本單眼高級照相機一台值一萬五千元、日本高級古董鐘一台值一萬元、順
      光牌高級鋼保險箱一台值一萬五千元、華太行瓦斯筒三筒值四千元、中壢電信
      局高級電話機一台值一千元、聲寶牌高級無線電話機一台值一千五百元、順光
      牌高級鋼製辦公桌六組值八千元、九九傢俱行高級餐桌椅全套值三千元、大千
      傢俱行高級鞋櫃一組值三千元、佛俱家店高級藤根角架二個值三千元、日本高
      級酒櫥櫃一組值一萬三千元、日本高級床頭櫃一組值一萬元、翡翠佛祖一塊及
      純金項鍊一條一錢八分值三萬二千元、金寶銀樓純金戒指三錢五分一枚值六千
      五百元、純金戒指二錢三分一枚值四千五百元、金玉銀樓純金戒指三錢一枚值
      五千二百元、純金戒指二錢一枚值三千八百元、金寶銀樓高級軟玉手鐲一對值
      一萬六千元、三葉傢俱行高級沙發桌椅一組值一萬元、首席傢俱行高級ＯＡ辦
      公桌椅一組值二萬五千元、山水牌組合式音響一組值一萬五千元、日立冷氣機
      一噸半一台值一萬五千元、新力牌電冰箱一台值一萬五千元、三洋牌電冰箱一
      台值三千元、新力錄放影機一台值一萬元、聲寶牌錄放影機一台值一萬元、新
      力牌彩色電視機一台值一萬元、聲寶牌彩色電視機一台值一萬元、三洋牌除濕
      機一台值四千元、新力牌抽油煙機一組值四千元、櫻花牌熱水器一台值四千元
      、日本式衣櫃一組值一萬元、中型木製衣櫃一組值三千元、中型木製衣櫃一組
      值三千元、中型木製衣櫃一組值三千元、中型木製衣櫃一組值三千元、法式白
      花餐碗具一套值一千元、紅花餐碗具一套值一千元、水鴛鴦餐碗具一套值一千
      五百元、皇家藍花純棉被套一套值六千元、紅花純棉被套一套值六千元、花花
      公子天藍純棉被套一套值四千元、依舒柔紅藍純棉被套一套值四千元、聖大保
      羅藍花純棉被套一套值四千元、鋼管製嬰兒車一組值五百元、木製嬰兒車一組
      值五百元、前門高級鐵門修理費三千元、後門及二樓房門門把鎖及房門修理費
      三千元，合計四十七萬四千三百元云云，惟被告僅就其中桌椅屬木質沙發連同
      茶几一組值五千元、茶杯組一組值八百元、神桌一組值四千元、鞋子部分僅值
      二百元、嬰兒床僅值五百元、收音機最多值六百元、辦公桌椅最多值五百元、
      冰箱一台壞的不值錢、一台很舊最多值一千元、洗衣機一部不能用不值錢、一
      部很舊最多值二千元、床組很舊最多值五百元，共一萬五千一百元部分為自認
      （見本院卷第十七頁至第十八頁），餘則否認有原告所提出之金戒或珠寶等較
      值錢之物品，另其他衣物或傢俱類均屬陳舊不堪之物，並無何經濟價值，故予
      丟棄云云，且經證人即當初參與搬家之李俊勇、黃坤雲、蔡有嘉、陳清科到庭
      結證並無原告所舉之上開貴重物品屬實（見本院卷第五二頁至第六十頁），且
      原告所舉證人閻可強亦證稱：伊於被告僱人搬家時未去現場，：：原告有無前
      開金戒珠寶等貴重物品，伊不清楚，只看到一般家具物品等語在卷（見本院卷
      第六十頁至第六二頁），此外，原告亦自認無法提出確有其餘被告否認之物品
      被丟棄，及舉出其購物之發票、係何年份所購置者及其殘餘市價究為多少之證
      據，以供本院查證，是原告主張其傢俱物品被丟棄，欲期回復顯無可能，請求
      被告以金錢賠償其損害四十七萬四千三百元部分，於上開被告自認之一萬五千
      一百元部分，為有理由，應予准許，其逾此範圍之請求為無理由，應予駁回。
（二）精神慰撫金部分：原告主張：原告丙○○被挾離住處，先被圍毆，致原告丙○
      ○頭皮破裂，前額、左胸部、左眼眶等處瘀血及血腫等傷害，再挾持原告乙○
      ○並以強暴脅迫非法之方法迫立買賣契約，且一再脅迫交付房屋，復僱卡車前
      來原告住處，強將將屋內家具物品搬光毀棄，原告父子二人身心所受痛苦之深
      ，非可言喻，原告丙○○爰請求慰撫金一百萬元，原告乙○○請求慰撫金五十
      萬元等情，依上開規定，自屬有據。本院爰審酌原告丙○○係高中肄業，從事
      代書工作，經濟狀況不佳；原告乙○○為退伍軍人，未受教育，退伍後沒有工
      作，經濟狀況亦不佳；及被告係空中商專肄業，業代書並經營唱片行，負債一
      千多萬元，有兩棟房屋，約各值三百萬元等一切情狀，認原告丙○○請求之慰
      撫金以四十萬元為適當，原告乙○○請求之慰撫金以二十五萬元為適當，其逾
      此範圍之請求均無理由，應予駁回。
四、綜上所述，原告請求之金額，丙○○於四十萬元、乙○○於二十六萬五千一百元
    之範圍內為有理由，逾此範圍之請求均為無理由。
    按因回復原狀而應給付金錢者，自損害發生時起加給利息，民法第二百十三條第
    二項定有明文。又命被告給付慰撫金固不得依同法第二百十三條第二項加給利息
    ，惟侵權行為人給付該金錢遲延時，原告非不得依民法第二百三十三條第一項規
    定請求法定利息（最高法院五十六年台上字第一八六三號判例、七十年台上字第
    六八九號判例參照）。
    本件原告依侵權行為損害賠償之法律關係，請求被告給付原告丙○○慰撫金四十
    萬元、給付原告乙○○慰撫金二十五萬元及均自起訴狀繕本送達翌日即自八十四
    年十二月二日起至清償日止加計法定遲延利息部分，即屬正當，應予准許。至逾
    此範圍之請求即請求自損害發生時起即自八十三年七月十三日起至八十四年十二
    月一日止加計法定遲延利息部分，依上開說明，即有未合，應予駁回。另原告乙
    ○○請求被告給付因物被毀損回復原狀顯有困難而應給付金錢一萬五千一百元部
    分，自損害發生時即自八十三年八月五日起加計法定遲延利息，依上開說明，即
    屬正當，應予准許。
五、假執行之聲請：原告陳明願供擔保，聲請宣告假執行，經核其勝訴部分，未逾一
    百萬元，本院判決後即告確定，已無宣告假執行之必要；其餘假執行之聲請，因
    訴之駁回而失所附麗，應併予駁回。
六、兩造其餘之攻擊防禦方法暨聲明所用之證據，核與本件判決之結果均不生影響，
    已無再予論述之必要，併此敘明。
據上論結：本件原告之訴，為一部有理由，一部無理由，爰予判決如主文。
中      華      民      國    八十九    年      四      月      十二    日
                                臺灣高等法院民事第四庭
                                    審判長法  官  李  瓊  蔭
                                          法  官  張      蘭
                                          法  官  楊  豐  卿
右正本係照原本作成。
不得上訴。
中      華      民      國    八十九    年      四      月      十三    日
                                          書記官  殷  丹  妮


司法院資訊處製作；財團法人民間司法改革基金會備份。
